臺灣臺南地方法院刑事判決
111年度金訴字第427號
公  訴  人  臺灣臺南地方檢察署檢察官
被      告  楊紫綺


上列被告因洗錢防制法等案件，經檢察官提起公訴（111年度偵
字第7197號），本院依簡式審判程序判決如下：
    主  文
楊紫綺幫助犯洗錢防制法第十四條第一項之洗錢罪，處有期徒刑
參月，併科罰金新臺幣壹萬元，罰金如易服勞役，以新臺幣壹仟
元折算壹日。緩刑貳年，並應於緩刑期間內，履行如附表所示內
容。
    事實及理由
一、本件犯罪事實、證據除增列被告楊紫綺於本院審理中之自白
　　外，均引用起訴書之記載（如附件）。
二、本件係經被告有罪之陳述，而經本院裁定以簡式審判程序加
    以審理，依據刑事訴訟法第273條之2規定排除嚴格證據調查
    ；並依同法第310條之2準用第454條之規定製作略式判決書
    ，先予敘明。
三、按刑法第30條之幫助犯，係以行為人主觀上有幫助故意，客
    觀上有幫助行為，即對於犯罪與正犯有共同認識，而以幫助
    意思，對於正犯資以助力，但未參與實行犯罪之行為者而言
    。幫助犯之故意，除需有認識其行為足以幫助他人實現故意
    不法構成要件之「幫助故意」外，尚需具備幫助他人實現該
    特定不法構成要件之「幫助既遂故意」，惟行為人只要概略
    認識該特定犯罪之不法內涵即可，無庸完全瞭解正犯行為之
    細節或具體內容。此即學理上所謂幫助犯之「雙重故意」。
    金融帳戶乃個人理財工具，依我國申設帳戶現實狀況，申設
　　金融帳戶並無任何特殊限制，且可於不同之金融機構申請多
　　數帳戶使用，是依一般人之社會通念，若見他人不以自己名
　　義申請帳戶，反而收購或借用別人之金融帳戶以供使用，並
　　要求提供提款卡及告知密碼，則金融帳戶提供者主觀上如認
　　識該帳戶可能作為收受、提領特定犯罪所得使用，他人提領
　　後會產生遮斷資金流動軌跡以逃避國家追訴、處罰之效果，
　　仍基於幫助之犯意而提供該帳戶之提款卡及密碼，則應論以
    幫助犯一般洗錢罪（最高法院刑事大法庭108年度台上大字
    第3101號刑事裁定意旨參照）。核被告所為，係犯刑法第30
    條第1項前段、第339條第1項之幫助詐欺取財罪，及刑法第3
    0條第1項前段、洗錢防制法第14條第1項之幫助洗錢罪。又
    被告以1交付網路銀行帳號、密碼行為，幫助詐騙集團藉由
    轉匯至上揭被告帳戶，再指派車手提領前述帳戶內之款項而
    掩飾、隱匿犯罪所得之去向及所在，係以1個行為犯幫助詐
    欺取財及幫助洗錢之犯行，為想像競合犯，應依刑法第55條
    之規定，從一重之幫助洗錢罪處斷。被告幫助犯洗錢防制法
    第14條第1項之洗錢罪，且於審判中自白犯罪，應依同法第1
    6條第2項規定減輕其刑；又被告以幫助他人犯罪之意思而參
    與犯罪構成要件以外之行為，為一般洗錢罪之幫助犯，依刑
    法第30條第2項之規定，按正犯之刑度減輕其刑，並依法遞
    減之。爰審酌被告任意將個人網銀行帳戶、密碼交予他人使
    用，不顧可能遭他人用以作為犯罪工具，逃避犯罪之查緝，
    嚴重破壞社會治安，助長犯罪歪風，並增加追緝犯罪及告訴
    人尋求救濟之困難，兼衡其素行、自述學經歷及家庭狀況、
    已與告訴人達成民事調解及被告犯後態度等一切情狀，量處
    如主文所示之刑，並就罰金如易服勞役諭知折算標準。末查
    ，被告未曾因故意犯罪受有期徒刑以上刑之宣告，有臺灣高
    等法院被告前案紀錄表1份附卷可稽，被告一時失慮致罹此
    罪名，惟已與告訴人達成民事調解，並請求給予被告宣告緩
    刑等情，有本院111年度南司調字第425號調解筆錄1紙在卷
    可佐（見本院卷第39頁），其經此偵查審判科刑，已足促其
    警惕，而無再犯之虞，本院認上開宣告之刑，以暫不執行為
    適當，併宣告緩刑2年。另按緩刑宣告，得斟酌情形，命犯
    罪行為人向被害人支付相當數額之財產或非財產上之損害賠
    償，刑法第74條第2項第3款亦定有明文。查被告既表示願意
    依附表所示內容給付告訴人新臺幣4萬3千元，為使告訴人獲
    得充分之保障，並督促被告履行債務，以收緩刑之功效，爰
    參照雙方成立調解之內容，依刑法第74條第2項第3款規定，
    命被告應按附表所示內容按期給付，此部分依同法條第4項
    規定，並得為民事強制執行名義。倘被告未遵循本院所諭知
    上述緩刑期間之負擔，情節重大者，檢察官仍得依刑事訴訟
    法第476條及刑法第75條之1第1項第4款之規定，聲請撤銷本
    件緩刑之宣告。又被告僅構成幫助洗錢罪，未實際參與移轉
    、變更、掩飾或隱匿特定犯罪所得之財物之正犯行為，亦不
    曾收受、取得、持有、使用該等財物或財產上利益，自無由
    依洗錢防制法第18條第1項前段規定諭知沒收；且因本件尚
    無積極證據足證被告為上開犯行已獲有款項、報酬或其他利
    得，不能逕認被告有何犯罪所得，亦無從宣告沒收，附此敘
    明。
據上論斷，依刑事訴訟法第299條第1項前段、第273條之1第1項
、第284條之1、第310條之2，洗錢防制法第14條第1項、第16條
第2項，刑法第11條、第30條第1項前段、第2項、第339條第1項
、第55條、第42條第3項前段、第74條第1項第1款、第2項第3款
，刑法施行法第1條之1，判決如主文。
本案經檢察官蔡宗聖提起公訴，檢察官謝欣如到庭執行職務。
中　　華　　民　　國　　111 　年　　7 　　月　　27　　日
　　　　　　　　　刑事第五庭    法　官　鍾邦久　　
以上正本證明與原本無異。
如不服本判決應於收受本判後20日內向本院提出上訴書狀，並應
敘述具體理由。其未敘述上訴理由者，應於上訴期間屆滿後20日
內向本院補提理由書狀（均須按他造當事人之人數附繕本）「切
勿逕送上級法院」。
  　　　　　　　　　　　　　　　書記官　黃憶筑
中　　華　　民　　國　　111 　年　　7 　　月　　27　　日
附錄本案論罪科刑法條全文：
中華民國刑法第30條：
（幫助犯及其處罰）
幫助他人實行犯罪行為者，為幫助犯。雖他人不知幫助之情者，
亦同。
幫助犯之處罰，得按正犯之刑減輕之。

中華民國刑法第339條：
（普通詐欺罪）
意圖為自己或第三人不法之所有，以詐術使人將本人或第三人之
物交付者，處 5 年以下有期徒刑、拘役或科或併科 50 萬元以
下罰金。
以前項方法得財產上不法之利益或使第三人得之者，亦同。
前二項之未遂犯罰之。

洗錢防制法第2條：
本法所稱洗錢，指下列行為：
一、意圖掩飾或隱匿特定犯罪所得來源，或使他人逃避刑事追訴
    ，而移轉或變更特定犯罪所得。
二、掩飾或隱匿特定犯罪所得之本質、來源、去向、所在、所有
    權、處分權或其他權益者。
三、收受、持有或使用他人之特定犯罪所得。
　　
洗錢防制法第3條：
本法所稱特定犯罪，指下列各款之罪：
一、最輕本刑為 6 月以上有期徒刑以上之刑之罪。
二、刑法第 121 條第 1 項、第 123 條、第 201 條之 1 第 2
    項、第 268 條、第 339 條、第 339 條之 3、第 342 條、
    第 344 條、第 349 條之罪。
三、懲治走私條例第 2 條第 1 項、第 3 條第 1 項之罪。
四、破產法第 154 條、第 155 條之罪。
五、商標法第 95 條、第 96 條之罪。
六、廢棄物清理法第 45 條第 1 項後段、第 47 條之罪。
七、稅捐稽徵法第 41 條、第 42 條及第 43 條第 1 項、第 2
    項之罪。
八、政府採購法第 87 條第 3 項、第 5 項、第 6 項、第 89
    條、第 91 條第 1 項、第 3 項之罪。
九、電子支付機構管理條例第 44 條第 2 項、第 3 項、第 45
    條之罪。
十、證券交易法第 172 條第 1 項、第 2 項之罪。
十一、期貨交易法第 113 條第 1 項、第 2 項之罪。
十二、資恐防制法第 8 條、第 9 條之罪。
十三、本法第 14 條之罪。
　　　
洗錢防制法第14條：
有第二條各款所列洗錢行為者，處 7 年以下有期徒刑，併科新
臺幣 5 百萬元以下罰金。
前項之未遂犯罰之。
前二項情形，不得科以超過其特定犯罪所定最重本刑之刑。

附表：被告應履行之內容（按本院111年6月23日111年度南司刑
      移調字第425號調解筆錄內容）
被告楊紫綺應給付告訴人林佩宇新臺幣（下同）4萬3千元，給付方法如下：於民國111年8月11日前（含當日）給付1萬3千元；餘款3萬元，自民國111年9月11日起至全部清償完畢止，按月於每月11日前（含當日）各給付1萬元，如有一期未按時履行視為全部到期。   
附件：
臺灣臺南地方檢察署檢察官起訴書
                                     111年度偵字第7197號
　　被　　　告　楊紫綺　

上列被告因違反洗錢防制法等案件，業經偵查終結，認應提起公
訴，茲將犯罪事實及證據並所犯法條分敘如下：
　　　　犯罪事實
一、楊紫綺明知將金融機構帳戶提供他人使用，恐為不法者充作
    詐騙被害人匯入款項之犯罪工具，並藉以逃避追查，竟仍基
    於縱有人利用其交付之帳戶作為實施詐欺取財犯行之犯罪工
    具以掩飾或隱匿詐欺犯罪所得，亦不違背其本意幫助洗錢及
    幫助詐欺取財犯意，於民國110年10月26日下午3時7分許前
    之某時，將其所申辦之中國信託商業銀帳號000-0000000000
    00號帳戶(下稱中國信託銀行帳戶)之網路銀行帳號及密碼提
    供予真實姓名年籍不詳之人使用，而容任他人使用其帳戶遂
    行犯罪。嗣由真實姓名年籍不詳之人所組成之詐欺集團成員
    輾轉取得上開帳戶資料後，即共同意圖為自己不法之所有，
    基於詐欺取財之犯意聯絡，由上開集團成員於110年10月6日
    ，透過網路結識林佩宇後，向其佯稱：可在娛樂平台下注獲
    利云云，致林佩宇陷於錯誤，而於110年10月26日下午3時7
    分許，匯款新臺幣13萬元至上開中國信託銀行帳戶。嗣經林
    佩宇發覺受騙並報警處理後，始循線查悉上情。
二、案經林佩宇告訴暨花蓮縣警察局新城分局報告偵辦。
　　　　證據並所犯法條
一、證據清單及待證事實：
編號 證據名稱 待證事實 1 被告楊紫綺於警詢時之供述 被告矢口否認上開犯行，辯稱：對方說是一種賺錢的投資，要我提供帳戶云云。 2 證人即告訴人林佩宇於警詢中之指訴 告訴人林佩宇上開受騙匯款之事實。  告訴人林佩宇提供之網路對話截圖與匯款單等資料  3 被告上開中國信託銀行帳戶基本資料及交易明細1份 被告上開中國信託銀行帳戶有收到告訴人林佩宇受騙款項而帳戶被充當財產犯罪工具之事實。 
二、按金融帳戶存摺、提款卡、密碼資料及印鑑章等物，事關存
    戶個人財產權益之保障，除非本人或與本人關係親密者，一
    般人均有妥為保管防阻他人任意使用之認識，難認有自由流
    通之理由，縱使在特殊情況下，偶有交付他人使用之需，亦
    必深入瞭解用途後，再行提供使用，方符常情。另參酌郵政
    儲金或銀行帳戶可供款項之存匯、提領，一般人均可輕易申
    請開設，並無任何資格條件之限制，苟有使用金融存款帳戶
    之正當用途，自以使用其本人或可信賴之親友申請之帳戶，
    最為便利安全，始可避免帳戶名義人反悔或心存歹念，利用
    通知掛失止付、變更存戶印鑑圖章或換摺之方式，將帳戶內
    之款項領走一空，反致使用帳戶人蒙受損失，苟非為犯罪等
    不法目的或為掩飾自己真實身分，並藉以逃避查緝，依常情
    並無捨棄自己申設帳戶而迂迴向無相當信賴關係之陌生人取
    得帳戶使用之理。是若帳戶存摺、提款卡及提款密碼落入不
    明人士手中，極易被利用為與財產有關之犯罪工具，此為吾
    人一般生活認識所易於體察之常識。如有人不自己申請開立
    帳戶而請求他人提供帳戶存摺、提款卡及提款密碼等物，客
    觀上應可預見其目的在供作不法所取得金錢之存入後再行領
    出使用，以避免身分曝光，防止追查，此亦為一般人本於一
    般之認知能力均甚易領會。且近年來以各類不實電話內容而
    詐欺取財之犯罪類型層出不窮，該等犯罪，多數均係利用他
    人帳戶作為詐欺所得財物之出入帳戶，業經媒體廣為披載。
    是依一般人通常之知識、智能及經驗，均已詳知向陌生人購
    買、承租或以其他方法取得帳戶者，多係欲藉該帳戶取得不
    法犯罪所得，且隱匿帳戶內資金之實際取得人之身分，以逃
    避追查。本件被告固以提供上開金融帳戶之目的係以提供帳
    戶方式賺錢，並無幫助詐欺等意思置辯，惟被告亦供稱係以
    提供帳戶方式賺錢，則核其所為，顯不能與因謀職而交付金融
    帳戶之行為等同視之，蓋因謀職而交付金融帳戶之人，主觀上
    預見將來匯入其金融帳戶之款項，係其正當工作所得，而本件
    被告明知僅提供帳戶即可領錢，而無庸提供任何勞務，顯見被
    告明知所為可能涉及不法，惟仍不違其本意而為之，其主觀上
    有幫助他人從事不特定財產犯罪之不確定故意，故被告所辯，
    應係臨訟卸責之詞，不足採信；本件堪認被告確有可預見上
    開帳戶資料提供他人使用將幫助他人實施財產犯罪及幫助洗
    錢之不確定故意甚明，其犯嫌應堪認定。
三、核被告所為，係犯刑法第30條第1項前段、第339條第1項幫
    助詐欺取財及刑法第30條第1項前段、違反洗錢防制法第2條
    第2款、第3條第2款、第14條第1項幫助掩飾特定犯罪所得去
    向之一般洗錢等罪嫌。被告係以一行為觸犯幫助詐欺取財罪
    及幫助洗錢罪，為想像競合犯，請依刑法第55條前段規定，
    從一重之幫助洗錢罪論處。
四、依刑事訴訟法第251條第1項提起公訴。
  　此　致
臺灣臺南地方法院
中　　華　　民　　國　 111　　年　　5 　　月　　19　  日
　　　　　　　　　　　　　　　檢察官  蔡  宗  聖　 
本件證明與原本無異
中　　華　　民　　國　 111　　年　　5 　　月　　23　　日
                              書記官  吳  永  明